【裁判字號】    95,台上,3758
【裁判日期】    950713
【裁判案由】    常業詐欺
【裁判全文】
最高法院刑事判決            九十五年度台上字第三七五八號
    上  訴  人  甲○○
                乙○○
                        之24.
                        （基隆市身心障礙福利中心）
    上 列一 人
    選任辯護人  侯傑中律師
上列上訴人等因常業詐欺案件，不服台灣高等法院中華民國九十
五年二月八日第二審判決（九十四年度上訴字第一六六三號，起
訴案號：台灣士林地方法院檢察署八十九年度偵字第三六二四、
四八五九、六五四五、八二七七、八八０九號，八十九年度偵緝
字第四九六、五０一、五０九、五一四、五二四、五二九、五六
四、五六五、五八四、五九八、六一０、六三五、六五四號，九
十年度偵緝字第六０、一三二、一九三、二一０、二六四、三０
四、三一七、三五０、三六九、三九一、六二０、七二二號，九
十年度偵字第七九二四、一二三０七號，九十一年度偵字第二０
０、一四七０號），提起上訴，本院判決如下：
    主  文
原判決關於甲○○、乙○○部分撤銷，發回台灣高等法院。
    理  由
本件原判決維持第一審關於甲○○、乙○○部分，依想像競合犯
、牽連犯等規定從一重論處上訴人甲○○、乙○○共同常業詐欺
罪刑之判決，駁回上訴人等在第二審之上訴，固非無見。
惟查：一、刑事審判旨在實現刑罰權之分配的正義，故法院對有
罪被告之科刑，應符合罪刑相當之原則，使輕重得宜，罰當其罪
，以契合社會之法律感情，此所以刑法第五十七條明定科刑時，
應審酌一切情狀（民國九十四年二月二日修正公布，九十五年七
月一日施行之同條條文並增列載明科刑時，應以行為人之責任為
基礎），尤應注意該條所列十款事項，以為科刑輕重之標準。原
判決理由謂「審酌被告甲○○為牟取不法利益，與各不同人員組
成詐欺共犯結構，以提供不實之資力證明文件向遠銀汐止分行詐
欺貸款，其所牽涉之詐貸案多達三十餘件，而被告乙○○所牽涉
之詐貸案亦多達十餘件，造成遠銀汐止分行高達（新台幣，下同
）千萬餘元之損失，危害金融秩序甚鉅」等語，似謂乙○○之行
為亦造成該銀行高達千萬餘元損失，而併執為其對乙○○量刑之
依據；然依原判決事實之認定，乙○○於本案所犯偽造文書、常
業詐欺等罪，係與甲○○及其事實欄所載（Ｂ）部分，即貸款人
胡雅麗、陳添樹、余浩勇、盧建祥、蘇金榮、蔡孫秀珠、陳仁松
、許家興、葉傳莊、葉隆世、陳正揚、謝素珠、余順正、林建三
、方義雄、闕銘欽、鄭誌雄、陳建宏等人，為有共同正犯關係，
且依原判決附表甲所載上開胡雅麗等人，連同乙○○共十九人向
銀行貸款後之未償款（見原判決第二、三、十九、二十頁，及其
附表甲編號一、二、四、五、十四、十六至十八、二一、二三至
二五、二八至三一、三三至三五頁），經合計其總金額為六百三
十餘萬元，此與其前揭理由所述造成銀行高達千萬餘元損失，即
不相一致，是原判決依此對乙○○而為量刑是否允當，即非無推
求之餘地。二、原判決附表甲所載貸款人胡雅麗等三十五人「核
貸金額」及「迄起訴時未償金額」各為若干（見原判決第四六至
六一頁），見載於卷附告訴人遠東國際商業銀行「攤還收息記錄
查詢」資料上（見本案第六五四五號偵查卷(六)第一一０頁以下所
附該查詢資料）；原審未遑審酌該查詢資料及所載內容如何可採
，對於各該貸款金額及未償金額亦未敘明認定之依據及理由，自
嫌調查未盡及理由不備。以上或為上訴意旨所指摘，或為本院得
依職權調查之事項，應認原判決關於乙○○、甲○○部分有撤銷
發回更審之原因。又上訴人等行為後，刑法已於九十四年二月二
日修正公布，其中連續犯、牽連犯、常業犯之規定均經刪除，並
於九十五年七月一日起施行，案經發回，自應注意比較新舊法以
適用最有利於行為人之法律，附予敘明。
據上論結，應依刑事訴訟法第三百九十七條、第四百零一條，判
決如主文。
中    華    民    國  九十五  年    七    月   十三   日
                      最高法院刑事第七庭
                          審判長法官  孫  增  同
                                法官  吳  昆  仁
                                法官  趙  文  淵
                                法官  吳      燦
                                法官  呂  丹  玉
      本件正本證明與原本無異
                                      書  記  官
中    華    民    國  九十五  年    七    月   十八   日
                                                      J


司法院資訊處製作；財團法人民間司法改革基金會備份。
